【裁判字號】    99,台上,1161
【裁判日期】    990304
【裁判案由】    強盜
【裁判全文】
最高法院刑事判決            九十九年度台上字第一一六一號
上  訴  人  甲○○原姓名余國.
上列上訴人因強盜案件，不服台灣高等法院台中分院中華民國九
十七年一月十七日第二審判決（九十六年度上訴字第二八八七號
，起訴案號：台灣彰化地方法院檢察署九十六年度少連偵字第四
０、四一號），提起上訴，本院判決如下：
    主  文
上訴駁回。
    理  由
按刑事訴訟法第三百七十七條規定，上訴於第三審法院，非以判
決違背法令為理由，不得為之。是提起第三審上訴，應以原判決
違背法令為理由，係屬法定要件。如果上訴理由書狀並未依據卷
內訴訟資料，具體指摘原判決不適用何種法則或如何適用不當，
或所指摘原判決違法情事，顯與法律規定得為第三審上訴理由之
違法情形，不相適合時，均應認其上訴為違背法律上之程式，予
以駁回。本件上訴人甲○○（原姓名余國正）上訴意旨略稱：(一)
、原判決於理由欄說明上訴人係智識成熟之成年人，與未滿十八
歲之少年共同犯罪，所為在客觀上無從引起一般之同情，其犯罪
情狀顯無可憫恕之處，無從依刑法第五十九條之規定酌減其刑等
情。然依少年蕭○○相關供述各情以觀，足見上訴人之所以參與
本件犯行，係因少年蕭○○向上訴人借用車輛，於撞毀所借車輛
後復拒絕賠償，並逼迫上訴人共為本件犯行，且上訴人不知少年
蕭○○係未滿十八歲之人。又上訴人無前科紀錄素行良好，並有
正當工作而非遊手好閒之人，於為本件犯行時未傷害被害人，犯
後並始終坦承犯行深知悔悟，復與被害人達成和解，衡情無再犯
之可能。乃原審未詳細斟酌上情，逕認上訴人並無刑法第五十九
條之適用，於法有違。(二)、上訴人係於民國九十六年四月二十七
日，主動前往彰化縣警察局田中分局，向警方承認涉犯強盜員村
加油站之犯行，而警方在此之前僅以商家監視器畫面向洪俊鴻、
少年蕭○○查證。又共同被告洪俊鴻、游鎧州於到案後均供稱：
彼等不知員村加油站之強盜案係何人所為；被害人熊培隆亦無法
指認上訴人即係犯案歹徒；洪俊鴻、游鎧州與上訴人，係各自為
預備強盜及強盜犯行；少年蕭○○雖亦係於九十六年四月二十七
日，前往彰化縣警察局員林分局接受詢問，其警詢結束之時間係
同日上午十時四十二分，蕭○○並係於警詢後段方供出員村加油
站之強盜案。而上訴人係於同日上午十時十九分接受警詢，並於
警詢之初即供出員村加油站之強盜案，則上訴人應係於警方尚未
知悉前，即自行供出涉及員村加油站之強盜案，符合刑法第六十
二條自首之要件。乃原判決說明上訴人所為核與自首之要件不符
，於法有違等語。
惟查：原判決認定上訴人有原判決事實欄二所記載，即成年人與
少年共同意圖為自己不法之所有，攜帶兇器，以強暴至使不能抗
拒，而取他人之物犯行，係以訊據上訴人對前揭犯行坦承不諱，
核與共同被告游鎧州、洪俊鴻、證人即少年蕭○○、熊培隆、黃
宇凡、陳福原所證述之情節相符，並有相關照片二十三張、兇器
形狀草圖三張、車籍查詢相關資料、現場圖一紙在卷可資佐證，
復有上訴人為上開犯行所用之口罩一個、手套一雙，淡藍色雨衣
一件扣案可稽，堪認上訴人自白各情係屬事實。並敘明上訴人係
於九十六年四月二十七日投案，而共同被告游鎧州、洪俊鴻於上
訴人投案前，即彼等於九十六年四月二十二日、同年月二十三日
之警詢中，已分別供述彼等如何與上訴人預備及分組強盜各情甚
詳，游鎧州並於警詢中指認綽號「國政」者即係上訴人等情明確
，堪認警方於九十六年四月二十三日，即已知悉上訴人關於預備
強盜部分之犯行，則因上訴人本件強盜犯行之一部，即預備強盜
部分已先被警方發覺，上訴人再自動供認其餘未被發覺部分之犯
行，核與自首之要件不符等情，予以綜合判斷。因而撤銷第一審
關於上訴人部分之判決，改判論處上訴人成年人與少年共同意圖
為自己不法之所有，攜帶兇器，以強暴至使不能抗拒，而取他人
之物罪刑，已於判決內說明其所憑之證據及其認定之理由。按證
據之取捨與證據之證明力如何，均屬事實審法院得自由裁量、判
斷之職權；苟其此項裁量、判斷，並不悖乎通常一般之人日常生
活經驗之定則或論理法則，又於判決內論其何以作此判斷之心
證理由者，即不得任意指摘其為違法，而據為提起第三審上訴之
合法理由。原判決綜合上開各項證據資料，據以認定上訴人確有
前揭犯行，且上訴人所為核與自首要件不符等情，乃其採證認事
調查職權之合法行使，不容任意指為違法。又是否依刑法第五十
九條之規定酌減其刑，係屬事實審法院得依職權自由裁量之事項
。而兒童及少年福利法第七十條第一項之立法目的，旨在保護兒
童及少年，以防阻成年人教唆、幫助或利用兒童及少年犯罪或與
之共同實行犯罪，故若成年人與兒童及少年共同實行犯罪或教唆
、幫助、利用兒童及少年犯罪，即應依該條之規定加重其刑，不
以成年人明知兒童及少年之年齡為必要。原判決已說明上訴人係
智識成熟之成年人，其與未滿十八歲之少年共同犯罪，所為在客
觀上無從引起一般人之同情，即其犯罪情狀並無顯可憫恕之處，
無從依刑法第五十九條之規定予以酌量減輕其刑（原判決第十一
頁六至十一行）；並已說明上訴人所為核與自首之要件不符（原
判決理由欄四、(5)）等情甚詳，並非無據。上訴人徒憑己意或就
原審得依職權自由裁量之事項，或就原判決已有說明其理由部分
，漫指其違法，重為單純事實上之爭執，難謂係適法上訴第三審
之理由，其上訴違背法律上之程式，應予駁回。
據上論結，應依刑事訴訟法第三百九十五條前段，判決如主文。
中    華    民    國  九十九  年    三    月    四    日
                      最高法院刑事第一庭
                          審判長法官  董  明  霈
                                法官  林  茂  雄
                                法官  張  祺  祥
                                法官  林  錦  芳
                                法官  洪  昌  宏
本件正本證明與原本無異
                                      書  記  官
中    華    民    國  九十九  年    三    月   十一   日
                                                      K

司法院資訊處製作；財團法人民間司法改革基金會備份。
